【裁判字號】    92,訴,2443
【裁判日期】    921231
【裁判案由】    給付工程款
【裁判全文】
臺灣臺北地方法院民事判決                        九十二年度訴字第二四四三號
    原      告  龍工工程有限公司
    法定代理人  丙○○
    訴訟代理人  吳展旭律師
    複代 理 人  李如爾律師
                乙○○
    被      告  統一大飯店股份有限公司
    法定代理人  甲○○
    兼右 一 人
    訴訟代理人  丁○○
右當事人間請求給付工程款等事件，本院於民國九十二年十二月二十五日言詞辯論終
結，判決如左：
    主      文
被告丁○○應給付原告新台幣貳拾肆萬仟元，及自民國九十二年四月二十二日起至
清償日止按週年利率百分之五計算之利息。
原告其餘之訴駁回。
訴訟費用由被告丁○○負擔五分之二、餘均由原告負擔。
本判決原告勝訴部分得假執行。
原告其餘假執行之聲請駁回。
    事實及理由
一、原告主張：原告承攬台北市○○街三六號之清運廢棄物工程，自民國八十九年十
    一月十二日起至九十年一月二十日止，十樓部分之報酬為新台幣（下同）十八萬
    零八百元、九樓部分為二十三萬三千二百元、八樓部分為二十二萬九千八百元，
    共計六十四萬三千八百元。被告丁○○與原告訂約時自稱為被告統一大飯店股份
    有限公司（下稱統一大飯店）之負責人且實際交涉工程相關事宜，被告統一大飯
    店之董事長甲○○無為反對之意思，構成表見代理，故被告統一大飯店應負責。
    如認原告與被告統一大飯店間無契約關係，契約亦存在於原告與被告丁○○間。
    被告二人迄未給付報酬六十四萬三千八百元，為此提起本件訴訟。並聲明：(一)被
    告二人應給付原告六十四萬三千八百元及自九十年一月二十一日起至清償日止按
    週年利率百分之五計算之利息。(二)願供擔保請准宣告假執行。
二、被告統一大飯店辯稱：被告統一大飯店並未與原告訂約，無給付工程款之義務等
    語。並聲明：原告之訴及假執行之聲請均駁回。
    被告丁○○則以：系爭契約存在於原告與被告丁○○間，但系爭十樓、九樓、八
    樓之報酬各八萬元，原告同意追加部分以六萬元計價，故全部報酬共計三十萬元
    ，被告丁○○已給付原告三十萬元，並無欠款等語，資為抗辯。並聲明：原告之
    訴及假執行之聲請均駁回。
三、原告主張系爭契約關係存在於其與被告統一大飯店間云云，為被告二人所否認，
    並辯稱：契約關係係存在於原告與被告丁○○間等語，且本院依職權訊問證人即
    原告之法定代理人丙○○證稱：是丁○○與伊口頭締約，丁○○請原告作本件工
    程的時候，並沒有提到統一大飯店等語，另參以原告之請款單均記載：焦先生台
    照等語，原告請款之對象亦為丁○○個人，堪認系爭契約關係應係存在於原告與
    被告丁○○間。
四、按由自己之行為表示以代理權授與他人，或知他人表示為其代理人而不為反對之
    表示者，對於第三人應負授權人之責任。但第三人明知其無代理權或可得而知者
    ，不在此限。民法第一百六十九條定有明文。原告雖主張被告統一大飯店之董事
    長甲○○無為反對之意思，構成表見代理云云，惟查，依證人丙○○之證詞，被
    告丁○○訂約時沒有提到被告統一大飯店（參見本院卷第七九頁），被告丁○○
    既未為代理統一大飯店訂約之表示，自無代理之可言，原告又未舉證證明被告統
    一大飯店有知他人表示為其代理人而不為反對表示之情形，自與民法第一百六十
    九條前段之規定不符，原告據以請求被告統一大飯店負授權人之責任，即屬無據
    。
五、茲就原告請求被告給付之金額論述如下：
  (一)系爭十樓部分報酬：
    原告主張十樓部分之報酬為十八萬零八百元云云、被告丁○○則辯稱十樓部分之
    報酬為八萬元等語，依原告八十九年十月二十七日出具之十樓估價單觀之（見本
    院卷第三五頁），其上記載之報酬為八萬元，堪認兩造約定十樓部分之報酬為八
    萬元。原告雖主張十樓部分為十八萬零八百元云云，固提出請款單一紙為證（見
    本院卷第十五頁），但其上無被告之簽名，而其上所簽「邢」字，被告又否認為
    受其授權之人所簽，自難認原告與被告丁○○有提高報酬之合意，應認原告就十
    樓部分得請求之報酬僅為八萬元。
  (二)系爭九樓、八樓部分報酬：
    原告主張九樓部分為二十三萬三千二百元、八樓部分為二十二萬九千八百元之事
    實，雖為被告丁○○所否認，並辯稱：十樓估價單有兩份，伊在該估價單上加註
    每層樓八萬元後，拿一份給原告，故九樓、八樓均各僅為八萬元，八樓部分後來
    追加六萬元云云，被告丁○○固提出估價單一紙為證，然原告否認有收到丁○○
    加註雙方約定含稅每層八萬元不得追加等字之估價單，被告丁○○又未能證明原
    告確有收到，或以其他證據證明兩造合意約定九樓、八樓之報酬各僅八萬元，是
    被告辯稱九樓、八樓之約定報酬各僅八萬元云云，自不足採。原告主張系爭九樓
    、八樓部分兩造約定以點工方式計價，計價結果分別為二十三萬三千二百元、二
    十二萬九千八百元之事實，業據原告提出請款單三紙、出工記錄表、點工簽單等
    件為證（參見本院卷第十六至十八頁、第十九至二四頁、第一○六至一四四頁）
    ，且經證人丙○○證述屬實（參見本院卷第七八至八十頁），堪信屬實，是原告
    請求被告給付系爭九樓、八樓部分之報酬分別為二十三萬三千二百元、二十二萬
    九千八百元，即屬有據。
  (三)呈上所述，被告丁○○應給付原告之報酬共計五十四萬三千元（80000＋233200
    ＋229800＝543000）。
六、被告丁○○辯稱其已給付原告三十萬元之事實，固為原告所否認，但經證人丙○○證述原告有收到共計三十萬元等語屬實（見本院卷第七九頁），並有被告丁○○提出之發票日八十九年十月三十一日支票、九十年一月十九日各一紙收據為證
    ，堪可採信。足認被告丁○○已清償三十萬元。扣除已清償之三十萬元後，原告
    得請求被告給付之報酬應為二十四萬三千元（000000－000000＝243000）。再按
    給付有確定期限者，債務人自期限屆滿時起，負遲延責任。給付無確定期限者，
    債務人於債權人得請求給付時，經其催告而未為給付，自受催告時起，負遲延責
    任。其經債權人起訴而送達訴狀，或依督促程序送達支付命令，或為其他相類之
    行為者，與催告有同一之效力。民法第二百二十九條第一、二項。本件並未主張
    及證明原告與被告丁○○間有約定確定之清償期，或於起訴前有經催告而未為給
    付之情形，則依上開規定，被告丁○○應自支付命令送達翌日起給付法定遲延利
    息。
七、從而，原告請求被告丁○○給付工程款二十四萬三千元，及自支付命令送達翌日
    即九十二年四月二十二日起至清償日止，按週年利率百分之五計算之利息，為有
    理由，應予准許。原告逾此部分之請求，為無理由，應予駁回。
八、本判決原告勝訴部分，係所命給付之金額未逾五十萬元之判決，應依職權宣告假
    執行。至原告敗訴部分，其假執行之聲請因訴之駁回已失所附麗，應併予駁回。
九、本件為判決之基礎已臻明確，兩造其餘主張、陳述並所提證據，經審酌後，認與
    本件之結論無礙，爰不再一一論述，附此敘明。
十、結論：本件原告之訴為一部有理由，一部無理由，依民事訴訟法第七十九條、第
    三百八十九條第一項第五款，判決如主文。
中      華      民      國    九十二    年    十二      月    三十一    日
                                            民事第五庭法  官  羅富美
右為正本係照原本作成
如對本判決上訴，須於判決送達後廿日內向本院提出上訴狀
中      華      民      國    九十三    年      一      月      五      日
                                                      書記官  郭錦賢


司法院資訊處製作；財團法人民間司法改革基金會備份。
